臺灣宜蘭地方法院民事判決　　　　　　　 95年度訴字第156號
原　　　告　甲○○○
訴訟代理人　趙福律師
複　代理人　黃豪志律師
被　　　告　財團法人羅許基金會
法定代理人　乙○○
被　　　告　丙　○
共　　　同
訴訟代理人　吳振東律師
上列當事人間侵權行為損害賠償事件，本院於96年5 月25日言詞
辯論終結，判決如下：
    主  文
原告之訴駁回。
訴訟費用由原告負擔。
    事實及理由
一、原告起訴主張：被告丙○受僱於被告財團法人羅許基金會（
    以下簡稱羅許基金會），在該基金會經營之羅東博愛醫院擔
    任婦產科醫師，從事醫療行為，原告前於民國84年間因罹患
    子宮頸癌，經被告丙○手術摘除子宮，並定期回診，於92年
    間發生下體大量出血現象，再赴羅東博愛醫院請被告丙○診
    治，被告丙○稱係服用賀爾蒙藥物造成「亂經」之故，再開
    賀爾蒙藥物供原告服用，但仍血流不止，經多次門診及超音
    波檢查，均稱未發現異狀，仍開賀爾蒙藥物供原告服用，至
    93 年8月間，原告改赴財團法人蘭陽仁愛醫院（以下簡稱仁
    愛醫院）檢查，發現血水係從尿道排出，轉診羅東博愛醫院
    由泌尿科王旭翔醫師診治，認係膀胱癌末期擴散到淋巴，無
    法手術，僅能化療，造成原告身體嚴重損傷，被告丙○因為
    過失而未能即時檢查出原告罹患膀胱癌，使原告及早接受治
    療而不致於生命垂危，而醫師從事之醫療行為，屬於危險性
    活動，爰依據侵權行為之法律關係及民法第191條之3規定，
    請求被告丙○賠償原告支出之醫療費、看護費及精神慰撫金
    ，另依據民法第188條第1項規定，請求被告羅許基金會應負
    僱用人責任而與被告丙○就前開金額負連帶損害賠償責任等
    語。並聲明：被告應連帶給付新臺幣（下同）2,029,600 元
    及自起訴狀繕本送達被告之翌日起至清償日止，按年息5%計
    算之利息。
二、被告則以：原告前於84年間因罹患子宮頸癌，經被告丙○手
    術摘除後定期回診，進行例行性門診追蹤，主要是抹片、內
    診及常規的問診，原告雖然主要係由被告丙○看診，但原告
    係掛婦產科之門診，92年間亦歷經多位其他醫師看診，其診
    斷及處分均為「停經症候群」，原告未曾主動提及其膀胱有
    異常症兆，被告丙○為原告看診時，亦係診斷為「停經症候
    群」及「子宮頸癌術後追蹤」，未曾診斷為「亂經」，原告
    主張被告丙○稱係服用荷爾蒙藥物後遺症而診斷為「亂經」
    云云，即非可採，原告亦未證明期間其曾經大量持續出血之
    事實，僅係規則性按月看診拿藥而已。而原告於93年8月9日
    就診時，提及「下腹痛」，被告丙○乃給予內診、超音波檢
    查、肝功能抽血檢查及癌指標抽血檢查，經檢查結果，顯示
    癌指標有異常上升情形，但原告並未依照醫矚回診，嗣後原
    告前往仁愛醫院就診，初步診斷疑似膀胱腫瘤，而回診羅東
    博愛醫院，由泌尿科王旭翔醫師診治，確定其罹患之膀胱癌
    為第3 期，並非原告所稱末期，嗣經適當之治療後，效果極
    佳，原告於94年間經膀胱鏡檢查時，發現腫瘤已經消失，再
    經切片檢查，亦未發現癌細胞，其飲食正常、行動自如，則
    原告主張需專人看護、因末期膀胱癌而生命垂危云云，顯非
    事實。至原告目前之言語不清及手腳無力，係因2 次中風之
    後遺症，並非癌症所致。被告丙○對於原告所施之治療及檢
    查既無疏失，原告嗣後罹患之膀胱癌亦經治癒，則原告依據
    侵權行為法律關係及民法第191條之3規定請求被告連帶賠償
    ，自無理由，其請求看護費、精神慰撫金，亦屬無據，且不
    合理等語，資為抗辯。並聲明：原告之訴駁回。
三、兩造不爭執之事實：
（一）原告於84年間因罹患子宮頸癌，經被告丙○手術摘除子宮
      ，並定期回診。
（二）原告於93年8 月間於仁愛醫院檢查出「血水係從尿道排出
      」。
（三）原告於93年8 月間於羅東博愛醫院由泌尿科王旭翔醫師診
      治確定罹患膀胱癌並接受治療。
（四）被告丙○係受僱於被告財團法人羅許基金會，在該基金會
      所經營之羅東博愛醫院擔任婦產科醫師，從事醫療行為。
四、本件之爭點：
    經兩造同意後，本件爭點整理如下述項目：（一）被告丙○
    於84年間為原告進行子宮頸癌手術後，至93年間原告確認罹
    患膀胱癌之期間，被告丙○就醫學上之必要檢查，是否有所
    疏失而造成原告無法及時發現膀胱癌立即就診而受有損害？
    （二）原告依據民法第184條第1項、第191條之3之規定請求
    被告賠償是否有理由？（三）若認前項之請求為有理由，原
    告請求賠償之金額是否合理？茲分別說明如下：
（一）被告丙○於84年間為原告進行子宮頸癌手術後，至93年間
      原告確認罹患膀胱癌之期間，被告丙○就醫學上之必要檢
      查，是否有所疏失而造成原告無法及時發現膀胱癌立即就
      診而受有損害？
  １  查原告主張84年間由被告丙○為原告進行子宮頸癌手術後
      ，定期回診，於92年間發生下體大量出血現象，再由被告
      丙○診治，被告丙○卻告知係「亂經」所致，再開賀爾蒙
      藥物供原告服用，因疏失而未能即時檢查出原告罹患膀胱
      癌云云，是原告主張之侵權行為事實，發生時點係在92年
      間至93年8月間確定罹患膀胱癌之期間，合先敘明。
  ２  經本院調閱原告於羅東博愛醫院之婦產科病歷資料，原告
      就診之病歷顯示：92年間，先後有許漢釧醫師、莊忠吉醫
      師、林正權醫院、黃志賢醫師及被告丙○為原告診治；而
      93年從1月至8月以前，先後有黃志賢醫師、莊忠吉醫師、
      李鎡堯醫師及被告丙○為原告診治，上開醫師之診斷紀錄
      上，均查無原告所稱有「血尿」或「下體出血」之記載。
      此有羅東博愛醫院95年8月17日（95）羅博醫字第2006080
      188 號函檢附之病歷資料在卷可參。原告並未具體指明究
      竟是哪一次或是多次看診時有提及「血尿」或「下體出血
      」，而被告丙○亦否認原告曾經向其提及有「血尿」或「
      下體出血」之情事，則原告是否確曾主動向被告丙○提及
      上述情事，而被告丙○卻予以忽略之情形，實屬可疑。
  ３  另原告主張被告丙○診治時告知出血係因「亂經」所致云
      云，然查：醫學上並無「亂經」之名稱，此有國立台灣大
      學醫學院附設醫院（以下簡稱台大醫院）96年1 月22日校
      附醫秘字第0960001153號函說明（四）之內容在卷可參，
      前述羅東博愛醫院之病歷資料亦無所謂「亂經」之診斷記
      載。證人即原告之媳婦林玉如雖證稱：原告於90年間中風
      ，且講話不清楚，都是由我陪同與被告丙○溝通，我有跟
      被告講原告持續流血，每次去看診都有提到，當時被告說
      原告是吃賀爾蒙藥的關係，他說沒關係，回去繼續吃就好
      了，原告回去後大量流血，我婆婆堅持子宮頸癌是被告動
      手術，要回去給被告看診，但我們家人反對，帶去仁愛醫
      院看診，醫師說跟賀爾蒙藥沒有關係，要到大醫院去看診
      ，說從超音波檢查可以看出有明顯的腫瘤等語，然被告丙
      ○辯稱：：91、92年間，共有6 個醫師檢查，原告主張她
      在這期間大量血尿，而且說我告知她亂經，但實際上我並
      不會這麼講，從病歷資料可以看出並沒有原告所主張的上
      述症狀，醫學上雖然有亂經的症狀，但是那是出現在年輕
      女性，原告是老婦人不會有此症狀，我也不可能這樣跟他
      講，有可能是因為治療停經症候群的藥與治療亂經的藥都
      是服用賀爾蒙，所以原告會有誤會，原告並非固定都掛我
      的診，所以會有當時她來醫院看診的醫師負責看診，並不
      是全部都是由我看診等語。就證人林玉如證詞之內容，其
      表示每次去看診都有提到流血云云，然92年間至93年8 月
      間之期間，原告係掛號羅東博愛醫院婦產科之門診，並非
      指定被告丙○之門診時間而看診，為原告看診之醫師非僅
      有被告丙○一人而已，已如前述，且從上述期間之病歷資
      料顯示，原告並無在特定期間內持續由被告丙○看診之情
      形，而係隔月或數月由門診醫師負責看診，如果原告確實
      有持續出血之症狀，為何僅有在由被告丙○看診時才提及
      此事？而沒有在其他醫師看診時提及此事？此顯然不合常
      情，且證人林玉如既稱：我婆婆（指原告）堅持子宮頸癌
      是被告動手術，要回去給被告看診云云，然從上述資料顯
      示，原告並無指定每次均由被告丙○負責看診之情事，此
      部分證詞亦與客觀狀況不符，況證人林玉如為原告之媳婦
      ，其證詞有偏頗之虞，難以逕予採信。
  ４  再查：被告丙○陳稱：原告91年間都是常規檢查，唯一一
      次是93年8月9日，原告告知我下腹痛，我就幫其做超音波
      檢查、腫瘤標記抽血檢查及肝功能檢查及內診，我著眼點
      也是怕其子宮頸癌癌症復發，腫瘤標記抽血報告有異常上
      升現象，我有預約8 月16日回診看報告，但原告並未到診
      ，結果原告在家中發生一次血尿，這是我後來看原告檢附
      的病歷資料知悉的，原告主要跟我講下腹痛、停經症候群
      等婦科症狀，並沒有提及其他的部分等語，核與前揭羅東
      博愛醫院病歷資料顯示93年8月9日之診斷紀錄相符。而原
      告前往仁愛醫院就診並進行超音波檢查之時間，係在93年
      8月21日，此有仁愛醫院95年7 月28日仁醫字第95144號函
      檢附之病歷資料乙份在卷可憑。該時間尚在93年8月9日即
      被告丙○為原告安排進一步相關檢查之時間以後，可見被
      告丙○於原告提及下腹痛時，已於當日進行相關之檢查，
      後因原告轉至仁愛醫院就診，未於預定之93年8 月16日回
      診看報告，故被告丙○無法當面告知檢查之結果，此與原
      告指稱被告丙○因疏失而未予檢查之情形，顯有不符。
  ５  末查：原告罹患之膀胱癌，經診療後，目前已無癌細胞存
      在之事實，此有台大醫院96年1月22日校附醫秘字第09600
      01153 號函說明（五）：吳胡女士膀胱中並無檢查出癌細
      胞之存在（膀胱鏡、切片及細胞學檢查），膀胱經電療後
      確會造成尿失禁及膀胱功能受損，其亦確有類似症狀等語
      。原告提出之台大醫院診字第95091574號診斷證明書雖記
      載：膀胱癌疑淋巴結及骨骼轉移等語，然經本院函詢該院
      ，該院函覆稱：本院於吳胡女士就診期間，安排膀胱鏡檢
      查及經尿道膀胱腫瘤切除手術，手術檢體之病理報告為發
      炎，並無惡性腫瘤之證據；而電腦斷層掃瞄結果則懷疑有
      淋巴結及骨骼轉移，惟未經切片，是否確為轉移病變，則
      有待證實等語，此有前述台大醫院96年1 月22日校附醫秘
      字第0960001153號函說明（二）可資參照。而原告嗣後再
      至羅東博愛醫院治療，其病名僅記載：膀胱癌術後併化學
      治療；泌尿道感染併敗血症，此有原告提出之羅東博愛醫
      院羅博醫診字第9604252992號診斷證明書乙份附卷可證，
      亦查無癌細胞確實有淋巴結及骨骼轉移之情形。則原告主
      張其膀胱癌末期擴散到淋巴，無法手術，僅能化療，造成
      原告身體嚴重損傷，生命垂危云云，即屬無據。
  ６  綜上所述，原告主張被告丙○因為過失而未能即時檢查出
      原告罹患膀胱癌，使原告及早接受治療而不致於生命垂危
      云云，然並無證據可資證明原告有向被告丙○表明持續出
      血，而被告丙○因疏失並未進一步檢查之情形，原告復未
      能舉證以實其說，僅因其嗣後罹患膀胱癌，即空言泛稱被
      告丙○未能及早檢查而使原告及早治療云云，自無可採。
（二）原告依據民法第184條第1項、第191條之3之規定請求被告
      賠償是否有理由？
  １  查本件查無被告丙○就醫學上之必要檢查，因過失而未能
      及時發現原告罹患膀胱癌，造成原告無法立即就診而受有
      損害之情事，詳如前述，是原告主張依據侵權行為法律關
      係，請求被告羅許基金會應與被告丙○負連帶賠償責任云
      云，於法無據，並無理由。
  ２  另原告主張被告丙○從事之醫療活動具有危險性質，依據
      民法第191條之3之規定，相關舉證責任應由被告負擔，且
      原告得依據本條規定請求損害賠償云云。惟按：本條之立
      法理由略謂：「近代企業發達... 且鑑於：（1） 從事危
      險事業或活動者製造危險來源（2） 僅從事危險事業或活
      動者能於某種程度控制危險（3） 從事危險事業或活動者
      ，因危險事業或活動而獲取利益，就此危險所生之損害負
      賠償之責，係符合公平正義之要求。... （例如：工廠排
      放廢水或廢氣、桶裝瓦斯場填裝瓦斯、爆竹廠製造爆竹、
      舉行賽車活動、使用炸藥開礦、開山或燃放焰火）」等語
      。查醫療行為本身並非危險事業或活動而製造危險之來源
      ，亦非因危險事業或活動而獲取利益為主要目的，且與上
      開立法理由例示情形之性質顯不相同，原告主張醫療行為
      有上開規定之適用云云，顯有誤解，不足為採。
（三）若認前項之請求為有理由，原告請求賠償之金額是否合理
      ？
      本件原告之請求，並無理由，已如前述說明，自無再予審
      酌其請求之金額是否合理之必要。
五、綜上，原告依據侵權行為之法律關係及民法第191條之3規定
    ，請求被告連帶賠償2,029,600 元及自起訴狀繕本送達被告
    之翌日起至清償日止，按年息5%計算之利息，為無理由，應
    予駁回。
六、訴訟費用負擔之依據：民事訴訟法第78條。
中　　華　　民　　國　　96　　年　　6 　　月　　8　　 日
                  臺灣宜蘭地方法院民事庭
                      法　官　林俊廷
正本與原本無異。
如不服本判決，須於判決送達後20日內提出上訴狀(須附繕本)。
中　　華　　民　　國　　96　　年　　6 　　月　　8　　 日
                      書記官　陳蒼仁
